臺灣高等法院民事判決　　　　　　　　99年度上易字第1203號
上　訴　人　謝長明
被上訴人　　龔龍
上列當事人間請求清償債務事件，上訴人對中華民國99年9 月30
日臺灣桃園地方法院99年度訴字第1090號第一審判決提起上訴，
本院於100 年3 月16日言詞辯論終結，判決如下：
    主      文
上訴駁回。
第二審訴訟費用由上訴人負擔。
    事實及理由
一、被上訴人起訴主張：上訴人於民國（下同）95年10月下旬，
    與原審共同被告劉寧章（下稱劉寧章）共同遊說被上訴人投
    資房屋承銷案，並以該承銷案缺乏資金無法運作為由，要求
    被上訴人投資新臺幣（下同）60萬元，該筆投資款被上訴人
    已經如數交付，嗣上訴人與劉寧章聲稱該承銷案已於97年1
    月31日結案，遂於同年4 月14日與被上訴人簽訂三方協議書
    （下稱系爭協議書），約定上訴人與劉寧章於簽訂系爭協議
    書後3 日內，返還被上訴人投資之60萬元，詎渠等屆期均不
    還款，屢經催討無著，爰依系爭協議書之法律關係，訴請上
    訴人與劉寧章共同給付60萬元及自97年4 月18日起至清償日
    止按年息5%計算之法定遲延利息之判決。
二、上訴人則辯稱：被上訴人所指之60萬元係其與劉寧章間私人
    借貸，未交付上訴人，與上訴人無關，上訴人亦未游說被上
    訴人投資，自無還款義務。上訴人簽訂系爭協議書係因被上
    訴人糾集數名不明人士在簽約現場，上訴人心感不安而簽署
    ，並非出於自由意志。被上訴人所稱房屋承銷案到期結算為
    虧損，被上訴人與劉寧章之出資不足支付廠商應付款，不足
    之資金全由上訴人籌措，被上訴人既為股東，亦應按其所占
    股份比例分擔損失等語。
三、原審為被上訴人勝訴之判決，上訴人就其敗訴部分提起上訴
    ，其上訴聲明為(一)原判決不利上訴人部分廢棄；(二)上開廢棄
    部分，被上訴人在第一審之訴駁回。
四、經查，被上訴人主張兩造與原審共同被告劉寧章於97年4 月
    14日簽訂系爭協議書之事實，業據其提出該協議書影本為證
    （見原審支付命令卷第4 頁），且為被上訴人所不爭（見本
    院卷第75頁背面筆錄），堪信為真實。而該協議書所載：「
    茲因前於中華民國九十五年十一月六日以桃園平鎮○○路陶
    園新世界銷售案協議書向龔龍先生要求投資新台幣陸拾萬
    元整，現因銷售案已於九十七年十一月卅一日結案，所有收
    支明細已由謝長明交付各股東，現經協商後，同意確定各股
    東之權利及義務，並於三日內清還前項款項，並同意利息及
    賠償金部分擇日再行協商」等文義（參見臺灣臺北地方法院
    99年度訴字第2394號卷第9 頁），與被上訴人所主張兩造與
    劉寧章簽訂系爭協議書約定上訴人與劉寧章應於簽約後3 日
    內返還被上訴人之投資款60萬元等情，核屬相符。堪認被上
    訴人之主張為可採信。則被上訴人據此協議書請求被上訴人
    履行還款義務，自非無據。上訴人雖辯稱其簽訂系爭協議書
    非出於自由意志云云，惟為被上訴人所否認。經查，上訴人
    所謂非出於自由意志係指簽約現場出現數名不明人士致其心
    感不安（見本院卷第72頁書狀）。然而單憑數不明人士在場
    之客觀情狀並不足使人屈從簽約，上訴人縱有不安亦屬主觀
    感受，尚不足據以抗辯其簽約之意思表示不健全。況此涉及
    被上訴人是否受脅迫而為意思表示問題，依民法第92條第1
    項前段及93條前段規定，受脅迫而為意思表示固得於脅迫終
    止後1 年內撤銷，惟上訴人並未主張亦未證明伊已於不變期
    間內撤銷簽訂系爭協議書之意思表示，被上訴人並陳稱未曾
    受上訴人撤銷之通知（見本院卷第65頁筆錄），是上訴人以
    其非出於自由意志簽訂系爭協議書而為免責抗辯，並無可取
    。至於上訴人另辯稱上開60萬元係被上訴人與劉寧章間私人
    借貸，與上訴人無關，上訴人未游說被上訴人投資，無還款
    義務云云，不但與上開協議書文義相佐，且與上訴人所稱兩
    造合作之房屋承銷案到期結算為虧損，被上訴人應按其所占
    股份比例分擔損失云云，明指兩造係合夥投資關係等情，相
    互矛盾。且系爭協議書既已約明上訴人與劉寧章應於簽約後
    3 日內返還被上訴人投資款60萬元，並經上訴人與劉寧章各
    自簽名於內，上訴人自應受此約定之拘束，不容再以簽約前
    之結算盈虧事由，片面否認此項約定之效力。上訴人前詞所
    辯均不免其給付之責任，被上訴人訴請上訴人與劉寧章共同
    給付上開60萬元，洵屬有據。又給付有確定期限者，債務人
    自期限屆滿時起，負遲延責任；遲延之債務，以支付金錢為
    標的者，債權人得請求依法定利率計算之遲延利息；應付利
    息之債務，其利率未經約定，亦無法律可據者，週年利率為
    百分之五，民法第229 條第1 項、第233 條第1 項前段、第
    203 條定有明文。上訴人既以系爭協議書承諾於簽約後3 日
    即96年4 月17日前返還被上訴人60萬元，其未給付，被上訴
    人自得依上開規定請求加付自96年4 月18日起算之法定遲延
    利息。
五、從而被上訴人依系爭協議之法律關係訴請上訴人與劉寧章共
    同給付60萬元及自96年4 月18日起至清償日止按年息5%計算
    之利息，為有理由，應予准許。原審判命上訴人與劉寧章如
    數給付，核無違誤，上訴意旨指摘原判決關於命上訴人給付
    部分不當，求予廢棄改判，為無理由，應予駁回。
六、本件事證已臻明確，兩造其餘主張陳述及所提之證據，經審
    酌後認於判決結果無影響，爰不另一一論駁，附此敘明。
七、據上論結，本件上訴為無理由，依民事訴訟法第449 條第1
    項、第78條，判決如主文。
中    華    民    國   100    年    4     月    6     日
                  民事第十九庭
                      審判長法  官  魏麗娟
                            法  官  吳麗惠
                            法  官  黃明發
正本係照原本作成。
不得上訴。
中    華    民    國   100    年    4     月    7     日
                            書記官  顧哲瑜